臺灣桃園地方法院刑事判決　　　　　　　　　　　　　九十年度交易字第六二三號
　　公　訴　人　臺灣桃園地方法院檢察署檢察官
　　被　　　告　乙○○
　　選任辯護人　陳鄭權律師
　　　　　　　　潘麗如律師
右列被告因過失傷害案件，經公訴人提起公訴（九十年度偵字第一六二一八號），本
院判決如左：
    主  文
乙○○因過失傷害人致重傷，處有期徒刑肆月，如易科罰金，以參佰元折算壹日。
    事  實
一、乙○○明知未依規定領有重型機車之駕駛執照，不得騎乘重型機車行駛於道路，
    竟仍於民國九十年七月二十五日晚間，騎乘車牌號碼ＦＤＡ─五一九號重型機車
    ，沿桃園縣桃園市○○○街，欲往同市○○路方向行駛，於同日二十二時三十分
    許，行經同市○○○街接近新埔路四巷口前附近，本應注意車輛行駛時，駕駛人
    應注意車前狀況，並隨時採取必要之安全措施。而當時雖值夜間，但有照明，路
    面鋪設柏油、乾燥、無缺陷、無障礙物，視距良好等情況，並無不能注意之情事
    ，竟疏未注意，見甲○○自中正三街市○○○○○路段，已步行過道路中線，即
    將穿越其行駛之道路，未採取減速之必要措施，仍以四十餘公里之時速高速行駛
    ，迨甲○○行至其行駛之道路時，即因閃避不及，直接撞擊。甲○○因而受有頭
    部外傷併顱內出血、顱骨缺損、中樞神經系統感染等傷害，經先後送至長庚紀念
    醫院及天主教聖保祿修女會醫院（下稱聖保祿醫院）救治，仍因其上述頭部外傷
    ，造成慢性呼吸衰竭，須長期使用呼吸器，迄今年餘，均未甦醒，造成甲○○之
    身體及健康有難治之重傷害。
二、案經甲○○之配偶林怡君告訴由桃園縣警察局桃園分局報告台灣桃園地方法院檢
    察署檢察官偵查起訴。
    理  由
一、訊據被告乙○○坦承未領有重型機車之駕駛執照，於右述時、地，騎乘上開重型
    機車與被害人發生車禍，惟矢口否認有何過失傷害之犯行，辯稱：行經肇事地點
    時，對向車道時開好停有一台聯結車正在卸貨，被害人從聯結車後方突然跑出，
    所以來不及踩煞，致直接撞上云云。惟查：
  (一)右揭車禍事實，業據被告坦承不諱，並經告訴人指訴在卷，復有道路交通事故調
    查報告表（參偵卷第十三頁）、現場照片二張（參偵卷第十四頁）在卷可稽，是
    被告與被害人甲○○在右述肇事地點發生車禍一節，應無疑義。
  (二)目擊證人張鍾堂於警訊時證稱：「我於九十年七月二十五日二十二時三十分左右
    ，看到一輛重機車沿中正三街往中正路方向快速行駛行經肇事地點，正好甲○○
    欲橫越中正三街就被重機車撞及。」、「當時夜間有照明，視距正常，無任何障
    礙物，亦無任何交通管制號誌。」（參偵卷第十一頁）；嗣於本院調查時結證稱
    ：「現場是在桃園市○○路與埔新路四巷（新埔路四巷）間，比較靠近埔新路四
    巷。我當時在果菜市場內工作，因為當時貨車還未到，我在果菜市場內等，我面
    向中正三街，可以看到外面，外面光線很好、很亮，可以看得很清楚，且，沒有
    下雨。發生事故時，中正三街上沒有聯結車載運蔬菜來。平常聯結車，也只停在
    中正三街，再由工人用手拉車卸菜。事故發生前，被害人他要過馬路喝水，當時
    事故那條路上並沒有車子經過。被告車子騎得很快，被害人已過道路中線，就被
    撞到，被撞到後，身體還往前彈開一米到一米半的距離。」等語（參本院九十年
    十二月十四日訊問筆錄）。本院嗣於九十一年三月十四日至現場履勘，證人所處
    之市場，係挑高二層樓左右之鋼架建築物，以鏤空之鐵架支撐，中正三街為雙向
    二線道，路幅不寬，在市場內確可清楚看到道路上之情況。且該處路段，在肇事
    地點之前後各二十餘公尺處，均設有路燈，加上當時市場正持續工作中，尚有室
    內之照明反射至道路，綜合研判，證人稱當時外面光線良好，可以看得清楚等語
    ，應屬信而有徵。參以道路交通事故調查報告表上顯示，在接近新埔路四巷口前
    ，被告所述行駛之車道上，有血跡一處，血跡之右側另有長達三點六公尺之刮地
    痕，核亦與證人之上開證述情節大抵相符，足徵證人之上開證述情節，應可採信
    。此外，被告於本院審理時亦供稱：當時車速約四十幾公里；被害人前進一步，
    伊讓他，被害人又後退一步等語（參本院九十一年十月二十九日審判筆錄），足
    見被告行經該處，肇事前，確已看見被害人穿越馬路之情況，但被告竟未採取減
    速之必要措施，仍以四十幾公里之車速高速行駛，以致閃避不及，直接撞上被害
    人，因而肇禍。從而，被告行經肇事路段，未注意車前狀況，採取減速之必要措
    施致生本件車禍事故，堪以認定。
  (三)被告雖辯稱：當時對向車道上停放有一台聯結車，被害人突然出現，以及閃避不
    及云云，但被告無法提出積極之證據證明其上開陳述為真實，復與證人之上開證
    詞，互為相左，是尚難遽以憑採。果被告所述為真實，當時其所行駛之路段上，
    停有聯結車正在卸貨，致其視線上受有阻礙，則理應預測到隨時有工作人員進出
    之可能，而在當時更應採取減速之必要安全措施方是。
  (四)按「汽車行駛時，駕駛人應注意車前狀況，並隨時採取必要之安全措施。」，道
    路交通安全規則第九十四條第三項定有明文，被告雖未領有適當之駕駛執照，但
    其騎乘上開機車行駛道路，自仍應遵守上開規定。而參諸當日雖值夜間但有照明
    ，路面鋪設柏油、乾燥、無缺陷、無障礙物，視距良好等情況，又無不能注意之
    情事，竟疏未注意，已見被害人步行穿越馬路，未減速慢行，致發生本件事故，
    其有過失甚明。
  (五)被害人確實因本件車禍事故，受有而受有頭部外傷併顱內出血、顱骨缺損、中樞
    神經系統感染等傷害，此有長庚紀念醫院之九十年八月二十日出具之診斷證明書
    在卷可稽（參偵卷第九頁）。被害人受傷後，經持續治療，於十一月間，仍意識
    不清，大小便無法自理，沐浴、更衣、進食及其他日常生活須他人二十四小時照
    顧，經醫生判定終身不能從事任何工作。被害人嗣於同年十二月六日出院，未再
    至該院回診，轉至聖保祿醫院治療，該院無法繼續評估其癒後情形。本院依職權
    向聖保祿醫院函查，經該院於九十一年六月十一日函復：被害人因頭部外傷造成
    慢性呼吸衰竭，須長期使用呼吸器，除非神智恢復，否則無法脫離呼吸器，此有
    該院桃聖業字第九一○五六號函在卷可稽。參以被害人迄今仍未清醒，業據告訴
    代理人陳明在卷，綜合以觀，被害人自車禍受傷至今已一年餘，均未甦醒，目前
    仍靠呼吸器維生，足認其所受之上開傷害，對於其身體及健康已達難治之重傷情
    況。此一傷害狀況，與被告之上開過失行為，確有相當因果關係。
  (六)綜合上述，本件事證明確，被告犯行洵堪認定。
二、核被告所為，係犯刑法第二百八十四條第一項後段之過失致重傷罪。公訴意旨未
    斟酌被害人之上述受傷害情況，認被告所涉犯之罪名為同條第一項前段之普通過
    失傷害罪，尚有未洽，惟起訴之基本事實相同，本院自應予審理，並變更其起訴
    法條，附此敘明。被告未領有重型機車之駕駛執照，竟騎乘重型機車行駛於道路
    ，致生本件事故，應依道路交通管理處罰條例第八十六條第一項加重其刑。爰審
    酌被告之過失程度、被害人所受之傷害，傷勢情況，以及被告迄今尚未與被害人
    達成和解，賠償其損害等一切情狀，量處如主文所示之刑，並諭知易科罰金之折
    算標準。
據上論斷，應依刑事訴訟法第二百九十九條第一項前段、第三百條，道路交通管理處
罰條例第八十六條第一項，刑法第十一條段段、第二百八十四條第一項後段、第四十
一條第一項前段，罰金罰鍰提高標準條例第一條前段、第二條，判決如主文。
本案經檢察官胡原龍到庭執行職務。
中      華      民      國    九十一    年     十一     月     十二     日
                                臺灣桃園地方法院刑事第四庭
                                    審判長法  官  陳  世  宗
                                          法  官  林  惠  霞
                                          法  官  李  桂  英
右正本證明與原本無異。
如不服本判決，應於判決送達後十日內向本院提出上訴狀( 應附繕本 )，上訴於
臺灣高等法院。
                                          書記官  張  淑  芬
中      華      民      國    九十一    年     十一     月   十八     日
附論罪科刑法條之依據
刑法第二百八十四條第一項後段：
中華民國刑法第二百八十四條
 (過失傷害罪)
因過失傷害人者，處六月以下有期徒刑、拘役或五百元以下罰金，致重傷
者，處一年以下有期徒刑、拘役或五百元以下罰金。
從事業務之人，因業務上之過失傷害人者，處一年以下有期徒刑、拘役或
一千元以下罰金，致重傷者，處三年以下有期徒刑、拘役或二千元以下罰
金。
